臺灣高等法院刑事裁定　　　　　　　　 100年度聲字第3167號
聲　請　人
即　被　告　陳俊博
聲　請　人
即被告之子　陳家國
上列聲請人因被告陳俊博違反槍砲彈藥刀械管制條例案件（本院
100年度上訴字第2806號），聲請具保停止羈押，本院裁定如下
：
    主  文
聲請駁回。
    理  由
一、本件被告陳俊博因違反槍砲彈藥刀械管制條例案件，前經本
    院法官訊問後，認其違反槍砲彈藥刀械管制條例第7條第4項
    之未經許可持有手槍等罪名，犯罪嫌疑重大，所犯為最輕本
    刑5年以上有期徒刑之罪，且經通緝到案，有逃亡事實，非
    予羈押顯難進行審判程序，於民國100年9月26日執行羈押在
    案。
二、被告聲請意旨略以：被告於97年1月間遭歹徒持槍綁架至中
    和地區，且被勒贖新臺幣（下同）100萬元及面額各200萬之
    支票2紙，經報案後，承辦之臺北市政府警察局大安分局警
    員僅傳訊2名嫌疑人到案說明，之後未有任何移送、聲請羈
    押嫌疑人之保全處分，嗣該等嫌疑人揚言欲對被告不利，被
    告因恐個人生命再次遭受威脅，迫於無奈而前往大陸地區躲
    避，熟料於大陸地區又遭該等歹徒綁架，因被告在大陸地區
    並無資產，無法支付贖金，遭該等歹徒毆打，致上排牙齒脫
    落10餘顆，被告心想躲避大陸地區亦無法保障自身安全，遂
    主動向當地公安單位投案，希冀當局提供人身安全保護並將
    被告遣返臺灣，是被告實係逃命而非逃亡；本案審理迄今，
    被告自始坦承犯罪，且無其他證據須調查，已無難以進行審
    判之情事；又被告長年罹患腸沾粘疾病，須不定時透過親屬
    赴醫院取藥，今因羈押於看守所內，無法受領原就診醫院之
    處方用藥，被告復對看守所之醫師診療開立藥物過敏，實有
    保外就醫之必要；另被告父親陳木根已高齡96歲，先前已連
    續3年住院4次，亦須親屬在旁照料；綜上，爰請求准予具保
    停止羈押云云。另聲請人即被告之子陳家國之聲請意旨略以
    ：被告之父親陳木根已高齡96歲，因中風無法言語，生活起
    居皆須他人照顧，非常想念被告，另家中許多事物亦須被告
    處理，又被告之身體長期以來有腸沾黏的問題，之前被告在
    大陸地區遭歹徒綁架，因無法支付贖金，遭歹徒毆打，導致
    被告上排牙齒脫落10餘顆，現仍因疼痛無法正常吃東西，雖
    多次由看守所帶被告看醫生，卻仍無法改善，爰請求准予具
    保停止羈押云云
三、按「被告經法官訊問後，認為犯罪嫌疑重大，而有左列情形
    之一，非予羈押，顯難進行追訴、審判或執行者，得羈押之
    ︰(一)逃亡或有事實足認為有逃亡之虞者。(二)有事實足認
    為有湮滅、偽造、變造證據或勾串共犯或證人之虞者。(三)
    所犯為死刑、無期徒刑或最輕本刑為5年以上有期徒刑之罪
    者。」，刑事訴訟法第101條第1項定有明文。所謂羈押，乃
    拘禁被告之強制處分，其目的係在於保全證據、確保刑事訴
    訟程序之進行及刑罰權之執行。是被告經法官訊問後，究竟
    有無刑事訴訟法第101條第1項各款之情形，均屬事實問題，
    法院應按訴訟之程度，卷證資料及其他一切情事斟酌之。再
    刑事訴訟法第101條第1項第3款規定之羈押，係因被告所犯
    為死刑、無期徒刑或最輕本刑為5年以上有期徒刑之罪者，
    其可預期判決之刑度既重，該被告為規避刑罰之執行而妨礙
    追訴、審判程序進行之可能性增加，國家刑罰權有難以實現
    之危險，該規定旨在確保訴訟程序順利進行，使國家刑罰權
    得以實現，以維持重大之社會秩序及增進重大之公共利益，
    其目的洵屬正當。又基於憲法保障人民身體自由之意旨，被
    告犯上開條款之罪嫌疑重大者，仍應有相當理由認為其有逃
    亡、湮滅、偽造、變造證據或勾串共犯或證人等之虞，法院
    斟酌命該被告具保、責付或限制住居等侵害較小之手段，均
    不足以確保追訴、審判或執行程序之順利進行，始符合該條
    款規定，非予羈押，顯難進行追訴、審判或執行之要件，此
    際羈押乃為維持刑事司法權有效行使之最後必要手段，於此
    範圍內，尚未逾越憲法第23條規定之比例原則，符合司法院
    釋字第392號、第653號、第654號解釋意旨，與憲法第8條保
    障人民身體自由及第16條保障人民訴訟權之意旨，尚無違背
    。（見司法院大法官會議釋字第665號解釋意旨）
四、查本件被告陳俊博係犯槍砲彈藥刀械管制條例第7條第4項之
    未經許可持有手槍罪及同條例第12條第4項之未經許可持有
    子彈罪，經原審審理結果，認被告陳俊博犯未經許可持有手
    槍罪，於偵審中有自白犯行，乃判處有期徒刑5年6月，被告
    不服上訴本院，本院尚在審理中，可見被告犯罪嫌疑及犯行
    違害社會之情節重大，另審酌被告所犯為最輕本刑5年以上
    有期徒刑之重罪，其前經臺灣板橋地方法院發布通緝近2年
    始緝獲到案，其有逃亡之事實，符合刑事訴訟法第101條第1
    項第1、3款之羈押要件，非予羈押顯難進行審判或刑罰之執
    行；再審酌被告之犯罪態樣，係非法持有制式半自動手槍2
    枝及大量子彈，嚴重威脅社會安寧秩序，而本案雖已完成第
    一審之審判程序，惟被告已提起上訴，仍有上訴程序亟待進
    行，權衡國家刑事司法權之有效行使、社會秩序及公共利益
    、被告之人身自由之私益及防禦權受部分限制之程度，認對
    被告維持羈押處分，尚屬適當、必要，合乎比例原則，無法
    以具保替代羈押，仍有羈押之必要，亦無違反前開大法官會
    議解釋意旨。至被告指稱其罹患腸沾粘疾病，羈押於看守所
    內無法受領原就診醫院之處方用藥云云，及聲請人即被告之
    子陳家國指稱被告長期有腸沾黏的問題，之前被告在大陸地
    區遭歹徒綁架時，遭歹徒毆打，導致被告上排牙齒脫落10餘
    顆，現仍因疼痛無法正常吃東西，雖多次由看守所帶被告看
    醫生，卻仍無法改善云云；然經原審函詢法務部矯正署臺北
    看守所結果，該所覆稱被告目前定期於所內接受門診治療，
    最近一次就診時自述對藥物並無過敏不適，現服用家屬寄送
    之保順診所藥物，其牙痛已接受牙科專科醫師治療，雖有牙
    齒脫落影響咀嚼，但仍可正常飲食，目前尚稱穩定，如有身
    體不適，當再安排醫師診療，有該所100年8月22日北所衛字
    第1000008346號函文暨就診病歷影本1份附卷可稽，則該疾
    病尚非不得在看守所內為檢查及治療，據此尤難認被告有何
    保外就醫之必要，且現今執行羈押之處所均配有醫師等專業
    人員或延聘專業特約醫師，足供受拘禁之人於羈押期間接受
    相當程度的醫療追蹤，並可獲得適當治療，倘有必要，被告
    並得聲請戒護至特約醫院就醫；另聲請人等所稱被告之高齡
    老父住院須親屬在旁照料，家中事務亦須被告處理云云，所
    述情景固值憐憫，惟此與被告有無停止羈押之事由、與有無
    羈押必要性之法律判斷無涉，無從據為准許具保停止羈押之
    正當事由。綜上所述，聲請人等所述停止羈押之事由，不符
    法定具保停止羈押之要件，復審酌被告所涉犯罪之各項情節
    ，其羈押原因尚未消滅，聲請具保停止羈押，自難准許，應
    予駁回。
中    華    民    國   100    年    10    月    17    日
                  刑事第十一庭  審判長法  官  許宗和
                                      法  官  趙功恆
                                      法  官  潘進柳
以上正本證明與原本無異。
如不服本裁定，應於收受送達後五日內向本院提出抗告狀。
                                      書記官  任正人
中    華    民    國   100    年    10    月    17    日